臺灣臺北地方法院交通事件裁定　　　　 96年度交聲字第438號
原處分機關　交通部公路總局台北區監理所
受處分人　　乙○○
上列異議人即受處分人因違反道路交通管理處罰條例案件，對於
交通部公路總局台北區監理所民國九十六年四月十一日所為之處
分（原處分案號：北監營裁字第裁40-CO0000000號），聲明異議
，本院裁定如下：
    主  文
原處分撤銷。
乙○○不罰。
    理  由
一、查交通部公路總局台北區監理所於九十六年四月十一日所為
    之違反道路交通管理事件裁決書，受處分人即異議人於九十
    六年四月十一日收受送達，此有送達證書為憑（詳本院卷第
    七頁），而受處分人於當日即具狀聲明異議，是顯未逾二十
    日法定期間，本院認受處分人聲明異議並未逾期，合先敘明
    。
二、按「汽車駕駛人，行經有燈光號誌管制之交岔路口闖紅燈者
    ，處新台幣（下同）一千八百元以上五千四百元以下罰鍰」
    ，「有第四十三條、第五十三條或第五十四條之情形之一者
    ，各記違規點數三點」，此道路交通管理處罰條例第五十三
    條第一項、第六十三條第一項第三款分別定有明文，而「小
    型車汽車駕駛人，行經有燈光號誌管制之交岔路口闖紅燈者
    ，處新台幣（下同）二千七百元罰鍰，並記違規點數三點」
    ，則是違反道路交通管理事件統一裁罰基準表定有明文。
三、本件異議人即受處分人乙○○駕駛車牌號碼2L-686號營業用
    小客車，於民國九十六年二月九日下午四時二十三分許，沿
    台北縣淡水鎮○○街（沙崙往淡水方向）行駛，行經台北縣
    淡水鎮○○街與中山路口時，當時新生街該路口方向燈號為
    紅燈，而受處分人竟未依號誌停等，仍闖越直行，而經台北
    縣政府警察局淡水分局警備隊員警甲○○當場攔停，填製北
    縣警交字第CO0000000號號通知單逕行舉發「闖紅燈」，並
    指定應到案日期（九十六年二月二十四日），嗣受處分人於
    九十六年二月十四日填寫申訴書寄至交通部公路總局台北區
    監理所，而原處分機關認異議人陳述為無理由，依違反道路
    交通管理事件統一裁罰基準及處理細則第四十四條第一項規
    定，逕行於九十六年四月十一日依道路交通管理處罰條例第
    五十三條第一項、第六十三條第一項第三款及違反道路交通
    管理事件統一裁罰標準表等規定，裁處受處分人罰鍰二千七
    百元，並記違規點數三點，受處分人遂向原處分機關提出聲
    明異議狀，表示不服。案經原處分機關調查結果，因認舉發
    並無違誤，而移送本院處理，有卷附台北縣政府警察局舉發
    違反道路交通管理事件通知單通知聯（北縣警交字第CO0000
    000號）（詳本院卷第十一頁）、交通路公路總局台北區○
    ○○○○道路交通管理事件裁決書（處分案號：北監營裁字
    第裁40-CO0000000號）（詳本院卷第六頁）、陳述書、聲明
    異議狀等在卷足憑。
四、聲明異議意旨略以：受處分人乙○○雖有在前揭時、地駕駛
    2L-686號營業用小客車沿台北縣淡水鎮○○街往中山路行駛
    ，行經台北縣淡水鎮○○街與中山路口，但當時受處分人駕
    車行經該路口時，新生街往中山路燈號為綠燈，是駕車已達
    路口中間，燈號才變換為紅燈，並非一開始是紅燈即強行闖
    越，為此聲明異議等語（詳本院卷第四頁）。
五、經查：
    (1)受處分人乙○○駕駛車牌號碼2L-686號營業用小客車，於
      民國九十六年二月九日下午四時二十三分許，沿台北縣淡
      水鎮○○街與中山路（沙崙往淡水方向）行駛，行經台北
      縣淡水鎮○○街與中山路口，過完交岔路口時，號誌為紅
      燈等情，除為受處分人所自陳外，核與取締員警甲○○於
      本院證述情節相符，自堪認此部分為真實，從而本案所應
      審究者為受處分人究竟有無如其所述，在駕車經過新生街
      路口時，號誌仍為綠燈，而是行至路口中間時號誌才轉換
      成紅燈之事？
    (2)按最高法院七十六年台上字第四九八六號判例「認定犯罪
      事實所憑之證據，雖不以直接證據為限，間接證據亦包括
      在內，然而無論直接證據或間接證據，其為訴訟上之證明
      ，須於通常一般之人均不致有所懷疑，而得確信其為真實
      之程度者，始得據為有罪之認定，倘其證明尚未達到此一
      程度，而有合理之懷疑存在而無從使事實審法院得有罪之
      確信時，即應由法院為諭知被告無罪之判決」所揭示刑事
      訴訟法上法院認定事實之最重要原則之一－即認定被告有
      罪，就該有罪事實不能有任何之合理懷疑存在（beyond
      the reasonable doubt）之原則於法院審理行為人違反道
      路交通管理處罰條例案件時，當有其適用，易言之，法院
      於審理行為人違反道路交通管理處罰條例案件，當踐行完
      畢調查證據之程序後，為事實之認定時，如就原處分機關
      所認定之行為人違規之事實仍有合理之訴訟上懷疑，而無
      法百分之百確信行為人確有該當於道路交通管理處罰條例
      各該處罰條文之構成要件事實時，此際即應依訴訟上之待
      證事實「倘有懷疑，則從被告之利益作解釋」（in dubi
      opro reo）之證據法則，作對受處分人有利之認定。
    (3)按舉發員警甲○○於本院結證稱：受處分人駕車行駛於新
      生街，直走過了十字路口紅綠燈即是中山路，而伊是在過
      了十字路口之中山路上稽查攔停，伊稽查處是看不到新生
      路口的紅綠燈狀況，而是以與新生路交岔之中山北路路口
      之紅綠燈判斷新生路口之紅綠燈，認為被告闖紅燈是因為
      中山北路口為綠燈，顯見新生街口即應為紅燈，至於中山
      北路與新生街口的秒差是多少則未注意等語（詳本院九十
      六年五月十五日訊問筆錄），查員警是舉發受處分人闖紅
      燈，惟員警稽查位置卻看不到受處分人之紅綠燈號誌，而
      是以十字路口另一號誌燈為綠燈，而判斷受處分人「應該
      是闖紅燈」，因為交通號誌有秒差，則員警究竟是另一號
      誌（中山北路）馬上變為綠燈時即看該燈號，還是該號誌
      變為綠燈幾秒後才看該燈號，對受分處人過新生街口時是
      否還為綠燈，有頗大影響，惟本案員警甲○○已證稱：因
      為取締闖紅燈之交通事件非常多，故本案實際狀況不是記
      得很清楚等語，既然員警並未親眼見到受處分人駕車方向
      的燈號，而受處分人辯稱：過路口時是綠燈，過完路口才
      變紅燈一節，亦有可能會發生，本案自難以員警推測之詞
      ，而無任何積極證據足以證明受處分人確有原處分機關認
      定之違規事實，即遽認受處分人闖紅燈，是原處分機關逕
      予裁罰，即有不當。
六、綜上所述，本件取締員警既未親眼見到受處分人行車方向的
    號誌為紅燈，而受處分人仍有未停車駕車闖越紅燈，既不能
    證明受處分人有原處分機關認定之違規事實，原處分機關之
    裁罰，即有未洽，自應由本院將原處分撤銷，改諭知受處分
    人不罰，以資適法。
據上論斷，依道路交通案件處理辦法第二十條前段，裁定如主文。
中　　華　　民　　國　　96　　年　 　5 　　月　　16　　日
　　　　　　　　　交通法庭法　官　劉慧芬
上正本證明與原本無異。
如不服本裁定，應於裁定送達後5 日內向本院提出抗告狀。
                          書記官  楊志純
中　　華　　民　　國　　96　　年　　5 　　月　　16　　日
